臺灣高雄地方法院民事判決　　　　　　　　 九十年度訴字第二四０七號
　　原　　　告　永誠興業股份有限公司
　　法定代理人　丁○○
　　複 代 理人　甲○○
　　被　　　告　品垣有限公司
　　法定代理人　乙○○
　　被　　　告　永烽營造工程有限公司
　　法定代理人　丙○○
右當事人間請求給付貨款事件，本院判決如左：
    主    文
被告品垣有限公司應給付原告新台幣貳佰參拾玖萬伍仟肆佰參拾壹元，其中新台幣柒
拾陸萬玖仟捌佰伍拾捌元部分，自民國九十年二月十三日起至清償日止，另新台幣壹
佰陸拾貳萬伍仟伍佰柒拾參元部分，自民國九十年二月十五日起至清償日止，按年息
百分之五計算之利息。
原告其餘之訴駁回。
訴訟費用由被告品垣有限公司負擔二分之一，餘由原告負擔。
本判決原告勝訴部分得假執行。
原告其餘假執行之聲請駁回。
    事實及理由
一、程序方面：被告品垣公司經合法通知，未於最後言詞辯論期日到場，核無民事訴
    訟法第三百八十六條所列各款之情形，爰依原告聲請，由其一造辯論而為判決。
二、原告主張：原告於民國八十九年六月十二日與被告品垣有限公司（下簡稱品垣公
    司）簽立賣賣契約書，由被告品垣公司向原告購買竹節鋼筋，並由被告永烽營造
    工程有限公司（下簡稱永烽公司）同意擔任被告品垣公司之貨款連帶保證人。嗣
    被告品垣公司陸續購入鋼筋，貨款共計新台幣（以下同）二百三十九萬五千四百
    三十一元，由品垣公司簽發如附表所示支票二張予原告用以清償上開貨款。詎該
    二張支票屆期提示均遭退票不獲兌付，品垣公司既為系爭支票之發票人及貨品之
    買受人，自應按支票文義或買賣契約負給付上開款項之責。又本件買賣契約係由
    被告永烽公司為被告品垣公司之貨款連帶保證人，上開被告品垣公司所簽發用以
    支付貨款之支票既不獲兌現，其貨款債務自未清償，被告永烽公司自應與被告品
    垣公司負連帶清償此貨款之責。爰依票據或買賣契約關係，擇一請求被告品垣公
    司給付原告新台幣二百三十九萬五千四百三十一元，其中七十六萬九千八百五十
    八元部分，自民國九十年二月十三日起至清償日止，另一百六十二萬五千五百七
    十三元部分，自民國九十年二月十五日起至清償日止，按年息百分之五計算之利
    息。另依契約之連帶保證關係，請求被告永烽公司連帶給付原告上開貨款二百三
    十九萬五千四百三十一元，及自起訴狀繕本送達之翌日起至清償日止，按年息百
    分之五計算之利息等語。並聲明：（一）、被告品垣有限公司與永烽公司應連帶
    給付原告新台幣貳佰參拾玖萬伍仟肆佰參拾壹元。被告品垣公司其中柒拾陸萬玖
    仟捌佰伍拾捌元部分，自民國九十年二月十三日起至清償日止，另壹佰陸拾貳萬
    伍仟伍佰柒拾參元部分，自民國九十年二月十五日起至清償日止，按年息百分之
    五計算之利息；被告永烽公司部分自起訴狀繕本送達之翌日起至清償日止，按年
    息百分之五計算之利息。（二）、被告品垣公司部分，請依職權宣告假執行。（
    三）、被告永烽公司部分，原告願供擔保，請准宣告假執行。
三、被告品垣公司於言詞辯論期日對本件訴訟標的為認諾。
    被告永烽公司則以：永烽公司並未為品垣公司與原告間系爭買賣契約之貨款連帶
    保證人，該契約書上永烽公司負責人欄簽名非該公司法定代理人丙○○本人所簽
    ，系爭契約書上所蓋「永烽營造工程有限公司」及公司法定代理人「丙○○」之
    印文，係公司及丙○○留存於工地作為工地負責人戊○○領料及受領文件之用，
    並非公司變更登記事項卡上所蓋之公司印鑑及法定代理人私章。公司並未授權戊
    ○○代理公司為本件連帶保証契約行為，且被告與品垣公司從未往來，被告法定
    代理人與品垣公司之負責人亦不認識，無可能為此鉅額保證等語資為抗辯。
四、得心證之理由：
（一）、被告品垣公司部分：按當事人於言詞辯論時為訴訟標的之捨棄或認諾者，應
        本於其捨棄或認諾為該當事人敗訴之判決。被告品垣公司於言詞辯論時為本
        件訴訟標的之認諾，依上開規定，自應為其敗訴之判決。原告依票據法律關
        係請求被告品垣有限公司應給付原告新台幣貳佰參拾玖萬伍仟肆佰參拾壹元
        ，其中柒拾陸萬玖仟捌佰伍拾捌元部分，自民國九十年二月十三日起至清償
        日止，另壹佰陸拾貳萬伍仟伍佰柒拾參元部分，自民國九十年二月十五日起
        至清償日止，按年息百分之五計算之利息為有理由，應予准許。
（二）、被告永烽公司部分：本件被告永烽公司與原告間之爭點，應在於永烽公司是
        否為品垣公司與原告間買賣契約貨款之連帶保證人？爰審究如下：
    １、原告主張：原告與品垣公司所簽訂之買賣契約書上甲方即品垣公司之連帶保
        証人欄已蓋有「永烽營造工程有限公司」及「丙○○」之印文，且有丙○○
        之簽名，而該印文與永烽公司前於八十九年五月二十一日與原告公司訂立之
        買賣合約書上該公司及公司法定代理人之印文亦均相符。永烽公司既授權訴
        外人戊○○使用上開公司章及公司法定代理人之印章，戊○○以該等印章蓋
        於本件買賣契約書，自為有權代理公司為此保証行為，永烽公司為本件連帶
        保証人應屬無疑。永烽公司縱對戊○○之代理權限有所限制，依民法第一百
        零七條乃不得對抗為善意第三人之原告。再者，若永烽公司未授與戊○○為
        本件保証行為之代理權，惟戊○○既持有公司之大小章，此為工地之各公司
        人員所共知，且原告前後多次發函催告永烽公司負貨款之連帶保証責任，永
        烽公司並未為任何反對之意思表示，且於八十九年十二月八日函覆原告承認
        本件保証責任，此亦構成民法第一百六十九條之表見代理，永烽公司仍應負
        授權人之責任。
        被告永烽公司則以：永烽公司並未為品垣公司與原告間系爭買賣契約之貨款
        連帶保證人，該契約書上永烽公司負責人欄簽名非該公司法定代理人丙○○
        本人所簽，系爭契約書上所蓋「永烽營造工程有限公司」及公司法定代理人
        「丙○○」之印文，係公司及丙○○留存於工地作為工地負責人戊○○領料
        及受領文件之用，並非公司變更登記事項卡上所蓋之公司印鑑及法定代理人
        私章。公司並未授權戊○○代理公司為本件連帶保証契約行為，且被告與品
        垣公司從未往來，被告法定代理人與品垣公司之負責人亦不認識，無可能為
        此鉅額保證。至於原告提出之永烽公司八十九年十二月八日函，被告否認其
        真正，該函所蓋之永烽公司及丙○○之印章均非真正等語資為抗辯。
    ２、按當事人主張有利於己之事實者，就其事實有舉證之責任。但法律別有規定
        ，或依其情形顯失公平者，不在此限。原告雖主張本件系爭買賣契約書上甲
        方連帶保証人欄所蓋「永烽營造工程有限公司」及公司法定代理人「丙○○
        」之印文與永烽公司變更登記事項卡上之公司及法定代理人印章相符，然此
        業經被告永烽公司否認，並以該等印章係留存於工地，作為工地負責人戊○
        ○領料及受領文件之用，並非公司變更登記事項卡上所蓋之公司印鑑及法定
        代理人私章等語為辯。被告所辯業經証人戊○○到庭証述相符，且該等契約
        書上之印文均因印泥淤積、蓋印時滑動及部分紋線被字跡所遮蓋，紋線特徵
        不明，致無法鑑定，此業經法務部調查局九十一年四月二十五日調科二字第
        ○九一○○二三五八四○號函附卷可稽。被告所辯應屬可採，原告上開主張
        自難採為真實。
    ３、查系爭買賣契約書上所蓋「永烽營造工程有限公司」及公司法定代理人「丙
        ○○」之印文，係公司及丙○○留存於工地作為工地負責人戊○○領料及受
        領文件之用，此為被告永烽公司所不爭執，從而該等印文之真正應可認定。
        然原告就被告永烽公司授權戊○○簽訂本件連帶保証契約之事實乃屬原告主
        張有利於己之事實，原告對此仍須舉証証明之，尚難僅以印章之真正，逕行
        推認被告永烽公司有此授權事實。查本件買賣契約書之連帶保証事宜係由原
        告交由被告品垣公司處理，原告並未與被告永烽公司接洽，此業為原告陳明
        在卷，且品垣公司係請戊○○代被告永烽公司為本件保証行為，亦經品垣公
        司法定代理人乙○○陳述明白。而戊○○係以為品垣公司為被告永烽公司之
        下包，關於買賣契約所生價金之給付應無問題，乃自行於該契約書之連帶保
        証人欄代簽丙○○之簽名並蓋用其保管作為工地買料、收料之用之公司及丙
        ○○之印章等情，亦經証人戊○○到庭陳明在卷。此等簽名、蓋章之過程事
        實均無以認定被告永烽公司有何授權戊○○代為簽訂保証契約之事實。又原
        告提出之永烽公司八十九年十二月八日函固有記載「本公司（永烽公司）對
        其（品垣公司）保証亦為終止」等語，然被告已否認其真正，並以該函所蓋
        之永烽公司及丙○○之印章均非真正等語資為抗辯。原告對該函之印文與永
        烽公司變更登記事項卡上之公司印鑑及丙○○私章，以及本件契約書上之印
        文均非同一之事實，既不爭執，復未能舉証証明此印文之真正，其主張該函
        為永烽公司所發，自非可信。按私文書應由舉證人證其真正。但他造於真正
        無爭執者，不在此限。按私文書經本人或其代理人簽名、蓋章或按指印或有
        法院或公證人之認證者，推定為真正。民事訴訟法第三百五十七條、第三百
        五十八條固有明文，然此條所謂「私文書經本人或其代理人簽名、蓋章」之
        代理人應以有權代理者為限，本件原告就被告永烽公司授權戊○○為本件連
        帶保証行為之事實既未舉証以實其說，而難認為真實，自難依上開規定，以
        訴外人戊○○代被告永烽公司及其法定代理人丙○○為簽名，而推定該契約
        書關於被告永烽公司連帶保証品垣公司貨款之私文書內容為真正。
    ４、按民法第一百零七條所謂代理權之限制不得以之對抗善意第三人，乃指代理
        權授與之後，就授與代理權之範圍事後加以限制而言，非指代理權授與之初
        即為之限制亦不得對抗善意第三人。蓋此條之規定乃在保護善意第三人之交
        易安全，自以第三人原認知之代理人權限，事後經本人加以限制，善意第三
        人無從得知為限始有此條規定之適用。原告主張被告永烽公司將公司及丙○
        ○之印章交付戊○○限制使用於工地買料及收料，此限制不得對抗為善意第
        三人之原告，自有誤會，爰無可採。
    ５、原告雖主張：縱認永烽公司未授與戊○○為本件保証行為之代理權，惟戊○
        ○既持有公司之大小章，此為工地之各公司人員所共知，且原告前後多次發
        函催告永烽公司負貨款之連帶保証責任，永烽公司並未為任何反對之意思表
        示，且於八十九年十二月八日函覆原告承認本件保証責任，此亦構成民法第
        一百六十九條之表見代理，永烽公司仍應負授權人之責任云云。惟依民法第
        一百六十九條之規定，由自己之行為表示以代理權授與他人，或知他人表示
        為其代理人而不為反對之表示者，對於第三人應負授權人之責任。查本件買
        賣契約書之連帶保証事宜係由原告交由被告品垣公司處理，原告並未與被告
        永烽公司接洽，且品垣公司係請戊○○代被告永烽公司為本件保証行為。而
        戊○○係以為品垣公司為被告永烽公司之下包，關於買賣契約所生價金之給
        付應無問題，乃自行於該契約書之連帶保証人欄代簽丙○○之簽名並蓋用其
        保管作為工地買料、收料之用之公司及丙○○之印章等情均如前述，依此等
        簽名、蓋章之過程事實，尚乏証明足認被告永烽公司有何由自己之行為表示
        以代理權授與戊○○之事實。又所謂「知他人表示為其代理人而不為反對之
        表示者」應係指本人知他人表示為其代理人而不為反對之表示，致相對人誤
        以為該他人有代理權，而與之為法律行為而言，故該他人無權代理本人與相
        對人為法律行為後，本人始知此無權代理行為而未為反對之意思表示，乃民
        法第一百七十條第一項本人對此無權代理行為是否承認及同條第二項相對人
        定期催告本人為是否承認該法律行為之問題，非得以此認定本人應依表見代
        理對相對人負授權人之責任。本件原告雖曾數次函請被告永烽公司負連帶保
        証人之責任，然此係無權代理人戊○○與相對人即原告為連帶保証之無權代
        理行為後，原告請求被告負連帶保証責任，並非無權代理行為前，被告對戊
        ○○表示為其代理人明知而不為反對之意思表示，依上開說明，原告主張被
        告永烽公司應依表見代理之規定，負授權人之責任尚無可採。
    ６、綜前所述，本件連帶保証行為既為訴外人戊○○無權代理被告永烽公司所為
        ，且不合表見代理之要件，被告永烽公司自無庸負此連帶保証之責任，原告
        主張被告永烽公司應依連帶保証法律關係，負連帶給付本件被告品垣公司所
        欠貨款及該貨款之遲延利息，即無理由，應予駁回。
五、假執行宣告部分：本件原告勝訴部分，係本於被告品垣公司認諾所為之判決，應
    依職權宣告假執行；至原告敗訴部分，其假執行之聲請已失所附麗，應予駁回。
六、結論：本件原告之訴為一部有理由，一部無理由，依民事訴訟法第三百八十五條
    第一項前段、第七十九條但書、第三百八十九條第一項第一款，判決如主文。
中　　　華　　　民　　　國　　九十一　　年　　　七　　　月　　 十  　　 日
                              臺灣高雄地方法院民事第一庭
~B法　　　官　蔡國卿
右為正本係照原本作成。
如不服本判決，應於送達後廿日內，向本院提出上訴狀並表明上訴理由，如於本
送達前提起上訴者，應於判決送達後十日內補提上訴理由書（須附繕本）。
中　　　華　　　民　　　國　　九十一　　年　　　七　　　月　　 十一　　 日
~B法院書記官　王壹理
